臺灣新北地方法院刑事判決
111年度訴字第54號
公  訴  人  臺灣新北地方檢察署檢察官
被      告  黃振中


指定辯護人  本院公設辯護人  湯明純  
上列被告因公共危險等案件，經檢察官提起公訴（110年度偵字
第33799、43288號），本院判決如下：
    主  文
黃振中犯毀損罪，處拘役參拾伍日，如易科罰金，以新臺幣壹仟
元折算壹日。又犯恐嚇危害安全罪，處有期徒刑捌月。扣案之酒
精膏壹罐、打火機壹個，均沒收。
    事  實
一、黃振中與盧淑珍係對門鄰居關係，因雙方互有嫌隙，黃振中
    心生不滿，竟為下列犯行：
  ㈠黃振中因懷疑民國110年8月28日凌晨某時，其位於新北市○○
    區○○街000巷0弄0號3樓之住處天花板發生很大聲音係盧淑珍
    配偶高清林造成，即基於毀損器物之犯意，於同日上午10時
    許，在上址樓梯間，持啞鈴敲擊盧淑珍位於新北市○○區○○街
    000巷0弄0號3樓之住處鐵門，致鐵門靠近手把處凹陷，致令
    該鐵門損壞，而減損鐵門美觀之效用，足生損害於盧淑珍。
  ㈡黃振中於110年8月29日晚間9時許，持啞鈴敲打盧淑珍位於上
    址之住處大門，因發出巨大聲響，盧淑珍與其配偶高清林及
    其子高楷竣遂開門查看，黃振中竟基於藉以作勢放火而為恐
    嚇危害安全之犯意，持酒精膏1瓶朝盧淑珍、高清林及高楷
    竣，往空中潑灑，潑及盧淑珍、高清林及高楷竣之身體、臉
    部，隨後自口袋取出自備之打火機，高清林見狀即上前將黃
    振中手中打火機撥落，高楷竣、盧淑珍亦上前一起制伏黃振
    中，黃振中以此方式作勢放火以表加害他人生命、身體、財
    產之事，恐嚇盧淑珍、高清林及高楷竣，而使其等恐引發火
    災而心生畏懼。嗣經警趕抵現場逮捕黃振中，並扣得酒精膏
    1罐、打火機1個等物，而查悉上情。
二、案經盧淑珍訴由新北市政府警察局新莊分局報告臺灣新北地
    方檢察署檢察官偵查起訴。
    理  由
壹、程序部分：
一、按被告以外之人於審判外之言詞或書面陳述，除法律有規定
    者外，不得作為證據，刑事訴訟法第159條第1項定有明文。
    又被告以外之人於審判外之陳述，雖不符刑事訴訟法第159
    條之1至第159條之4之規定，而經當事人於審判程序同意作
    為證據，法院審酌該言詞陳述或書面陳述作成時之情況，認
    為適當者，亦得為證據；當事人、代理人或辯護人於法院調
    查證據時，知有同法第159條第1項不得為證據之情形，而未
    於言詞辯論終結前聲明異議者，視為有前項之同意，刑事訴
    訟法第159條之5規定甚明，且其適用並不以「不符前四條之
    規定」為要件（最高法院104年度第3次刑事庭會議決議意旨
    參照）。查本案認定事實所引用被告黃振中以外之人於審判
    外之言詞或書面陳述，雖屬傳聞證據，惟檢察官、被告及辯
    護人於本院中均同意有證據能力（見本院卷第53至54頁、第
    93頁），且於言詞辯論終結前，均未主張有刑事訴訟法第15
    9條第1項不得為證據之情形，本院審酌此等證據作成時之情
    況，並無違法不當及證明力明顯過低之瑕疵，認以之作為證
    據應屬適當，而認該等證據資料皆有證據能力。
二、至於本院所引之非供述證據部分，經查並非違法取得，亦無
    依法應排除其證據能力之情形，應有證據能力。
貳、實體部分：
一、就犯罪事實欄一㈠部分，業據被告於警詢、偵查及本院中坦
    承不諱（見110年度偵字第33799號卷【下稱偵一卷】第105
    至109頁、110年度偵字第43288號卷【下稱偵二卷】第9至11
    頁、本院卷第52、92頁），核與證人即告訴人盧淑珍於警詢
    中證述之情節相符（見偵二卷第13至14頁），並有新北市政
    府警察局新莊分局中港派出所受理各類案件紀錄表、受理案
    件證明單、告訴人住處鐵門毀損照片在卷可佐（見偵二卷第
    15至16頁、第19頁、第21至22頁），足認與被告任意性自白
    相符，應堪採信。
二、就犯罪事實欄一㈡部分，訊據被告坦承有於事實欄所示時、
    地潑灑酒精膏，並自口袋拿出打火機而為恐嚇告訴人、證人
    高清林、高楷竣之事實，然堅詞否認主觀上有放火燒燬現有
    供人使用之住宅之犯意，辯稱：我拿出打火機就被高清林、
    高楷竣撲倒，並未要點火的意思，因為告訴人嗆我你點阿，
    我是要恐嚇告訴人、高清林、高楷竣而已等語。經查：
  ㈠被告於前揭時、地，持酒精膏往空中潑灑，潑及告訴人、證
    人高清林、高楷竣之身體、臉部，且自口袋內拿出打火機，
    嗣遭證人高清林、高楷竣撥落並制止等事實，業經證人即告
    訴人盧淑珍、證人高清林、高楷竣於警詢、偵查及本院中證
    述明確（見偵一卷第25至27頁、第77至83頁、本院卷第78至
    86頁），警方據報趕至現場扣得事實欄所示之物，亦有新北
    市政府警察局新莊分局扣押筆錄、扣押物品目錄表、現場及
    扣案物照片在卷可佐（見偵一卷第33至37頁、第41至42頁）
    ，此部分事實首堪認定。
  ㈡按犯罪行為人究係基於如何之犯罪故意，應就案內一切證據
    ，審酌行為人犯罪之動機、犯罪手段、犯罪對象、犯罪行為
    之場域、犯罪危害情狀、犯罪結果及被告犯罪行為後之反應
    作為等主、客觀事實而綜合判斷，以為認定。職是，就被告
    主觀上是否有放火燒燬現供人使用之住宅之犯意，而已著手
    放火行為？抑或僅係基於恐嚇危害安全之犯意，作勢點火而
    以加害他人生命、身體、財產之事恐嚇他人？仍應綜合相關
    事證詳加審究。查證人即告訴人於警詢、偵查及本院中證稱
    ：有看到被告拿出打火機，但沒看到被告有去打打火機的動
    作，整個過程沒有看到火光等語（見偵一卷第25至27頁、第
    77至83頁、本院卷第78至80頁），證人高清林與高楷竣固於
    本院中具結證稱：被告有打打火機，且看到火花等語（見本
    院卷第82、85頁），然證人高清林於距離案發時間較近的偵
    查中，均未曾證稱有看到被告打打火機，並點出火花一情（
    見偵一卷第77至83頁），衡情距離案發時間越近記憶應越深
    刻才是，然證人高清林對於被告有點打火機並點出火花乙事
    ，卻未曾於偵查中向檢察官陳明，至於證人高楷竣固於偵查
    及本院中均證述有看到被告有點打火機，並看到火花，前後
    證詞雖均一致，然與證人即告訴人於警詢、偵查及本院中、
    證人高清林於偵查中之證詞均不同，則被告辯稱其一拿出打
    火機就遭證人高清林、高楷竣打落，尚未點燃乙節，並無點
    火之真意等語，似非全然不可信。
  ㈢又證人即告訴人於警詢中證稱：「跟被告鄰居二十多年而已
    ，與被告沒有仇恨或其他財務糾紛」等語（見偵一卷第27頁
    ）、於偵查中證稱：「被告認為我們家製造噪音，我去提告
    被告毀損我家大門，目前還沒開庭，被告因此懷恨在心，手
    持酒精膏潑灑我們，並拿打火機」等語（見偵一卷第79頁）
    ，審酌被告與告訴人本係鄰居關係，僅因懷疑告訴人方製造
    噪音而為本案行為，雙方既無仇恨，亦無財務糾紛，則被告
    是否僅因告訴人等製造噪音或是提告毀損，即因而生起欲放
    火燒燬告訴人住處之強烈犯意，容非無疑。況被告住在告訴
    人住處對門，若告訴人住處起火燃燒，被告住處必然不可能
    倖免，被告係一智識正常之人，不可能對此不知悉，故被告
    是否確有放火燒燬告訴人住處之犯意，實非無疑。
  ㈣再參酌證人即告訴人於本院中具結證稱：「被告拿那罐液體
    往空中揮灑，有噴到我先生和孩子」等語（見本院卷第79頁
    ）；證人高清林於本院中證稱：「被告拿酒精膏在鐵門旁邊
    潑我們三個人，往空中這樣潑灑，門打開我們人就被潑到。
    …被告拿的酒精膏主要是潑到我、我太太和小孩身上，有無
    潑到地面或住處大門，我不太清楚」等語（見本院卷第81頁
    、第83頁）；證人高楷竣於本院中證稱：「被告拿酒精膏往
    空中潑灑，往我們這邊潑，我是被潑到臉，我父親、母親被
    潑到哪裡我不知道。…被告潑酒精膏主要的目標是我們三人
    的身體，酒精膏沒有潑灑到我們家的大門、地面」等語（見
    本院卷第85頁、第86頁），由上開3位證人之證述內容以觀
    ，被告潑灑酒精膏之目標是告訴人及證人之身體部位，而非
    告訴人住處，而衡酌被告潑灑的並非汽油之揮發性高之液體
    ，且由證人高楷竣證稱沒潑到住處大門、地板，益徵被告潑
    灑酒精膏的量不多，否則應可輕易察覺在地面或住處大門位
    置有大量液體或氣味才是。衡情被告倘自始有意燒燬告訴人
    住處，似應準備汽油，且較多量之汽油，且應趁四下無人之
    際，將汽油潑灑在易燃物品，並即點火以延燒火勢。然其卻
    在敲門引告訴人及證人開門出來查看之際，往告訴人及證人
    身體潑灑，並當著其等之面，從口袋拿出打火機，徒增遭人
    發覺而制止之風險，且其潑灑之量不多，該罐酒精亦非特別
    為此次行為專程購買，而係案發前2、3年購入，平日作為居
    家環境消毒用的，復站立在並無堆放任何雜物之梯廳間之磨
    石地板（此有卷附之案發現場照片可佐，見偵一卷第41頁）
    處潑灑，因酒精為液態，朝四周漫開，如無其他足以延燒之
    易燃物，並不足以引燃大火，而得以燒燬整棟建築物，被告
    為一智識成熟之成年人，對此應無不知之理，而被告固從口
    袋內拿出打火機，隨即遭證人高清林、高楷竣打落並壓制，
    是被告主觀上應乏燒燬現供人使用之住宅之放火犯意，僅係
    因一時衝動所為之發洩情緒之舉動，並無放火燒燬告訴人住
    處之意圖自明。再佐以被告向告訴人及證人等3人之身體潑
    灑酒精膏，並作勢點火之行為，顯然其係欲藉作勢放火以表
    加害他人生命、身體、財產之事，恐嚇告訴人及證人等3人
    ，以達其宣洩不滿之目的，而證人即告訴人、證人高清林、
    高楷竣均於本院中證稱：被告潑灑酒精的行為讓我害怕等語
    （見本院卷第94頁），另作勢放火，在客觀上亦足使一般人
    即當時在場之告訴人及證人等3人恐生火災而心生畏懼，此
    由告訴人及證人高清林、高楷竣於瞬間打落被告手上之打火
    機，且合力撲倒制止被告之舉，亦可見一斑。
  ㈤綜合前揭關於被告上開犯罪之動機、犯罪手段、犯罪對象、
    犯罪行為之場域、犯罪危害情狀、犯罪結果等主、客觀事證
    之調查，尚難認被告有放火燒燬現供人使用之住宅之犯意，
    被告所辯其意在恐嚇，尚堪採信。此外，復有扣案之酒精膏
    1罐、打火機1個可為佐證，本案事證明確，被告恐嚇危害安
    全犯行應堪認定。
三、論罪科刑
  ㈠核被告就犯罪事實欄一㈠所為，係犯刑法第354條毀損罪；就
    犯罪事實欄一㈡所為，係犯刑法第305條之恐嚇危害安全罪。
    而按法院之審判固應以起訴之犯罪事實為範圍，但法院於不
    妨害事實同一之範圍內，仍得自由認定事實，適用法律。所
    謂事實同一，係指刑罰權所以發生之原因事實係屬同一者而
    言，是判決所認定之事實與檢察官起訴之事實是否同一，應
    以檢察官擇為訴訟客體之基本社會事實關係是否相同為準，
    非謂其全部之事實均須一致；苟其基本事實相同，其餘部分
    縱或稍有出入，仍不失為事實同一（最高法院89年度台上字
    第3437號判決意旨參見）。又按刑事訴訟之審判，雖採不告
    不理原則，法院固不得對未經起訴之事實予以審判，但在不
    妨害事實同一之範圍內，仍非不得自由認定事實，適用法律
    。換言之，如刑罰權對象之客觀基本社會事實相同，縱起訴
    事實所述犯罪時、地略有錯誤，或犯罪方法、被害法益不同
    ，或所犯罪名有別，法院仍得予以審判（最高法院95年度台
    上字第1271號判決意旨參照）。本件原公訴意旨就被告所犯
    犯罪事實欄一㈡之犯行，係認構成刑法第173條第3項、第1項
    之放火燒燬現供人使用之住宅未遂罪，惟嗣後經本院審理後
    所認定係構成恐嚇危害安全罪，因其基本之犯罪事實經過（
    社會事實）仍屬同一，且經本院告以該罪名，予被告答辯之
    機會，對於被告攻擊防禦權利無礙，本院得自由認定其罪名
    ，並依法變更起訴法條，併予敘明。
  ㈡被告就犯罪事實欄一㈡之犯行，係以一作勢放火以加害他人生
    命、身體、財產之恐嚇行為，恐嚇告訴人、證人高清林、高
    楷竣等3人，其侵害數人之法益，為同種想像競合犯，應論
    以一罪。
　㈢被告所犯上開毀損罪及恐嚇危害安全罪2罪名，犯意各別，行
    為互殊，應予分論併罰。
　㈣爰審酌被告僅因懷疑其住處天花板發出之聲響係證人高清林
    造成，即毀損告訴人住處大門，復潑灑酒精，作勢放火恐嚇
    告訴人、證人高清林、高楷竣之生命、身體及財產安全，惡
    性匪淺，惟姑念被告所為尚未造成重大實害，然尚未徵得告
    訴人原諒，及其犯罪後尚能坦承犯行，自述高中肄業之智識
    程度、無業、經濟狀況勉持（見本院卷第94頁）等一切情狀
    ，分別量處如主文所示之刑，並就毀損罪部分諭知易科罰金
    之折算標準。
四、沒收
　　扣案之酒精膏1罐、打火機1個均係被告所有，供其犯本案犯
    罪所用之物，爰依刑法第38條第2項規定，宣告沒收。
據上論斷，應依刑事訴訟法第299條第1項前段、第300條，刑法
第354條、第305條、第55條、第41條第1項前段、第38條第2項，
刑法施行法第1條之1，判決如主文。
本案由檢察官楊凱真提起公訴，經檢察官方心瑜到庭執行職務。
中　　華　　民　　國　　111 　年　　3 　　月　　22　　日
　　　　　　　　　刑事第六庭　審判長法　官　樊季康

                                    法  官　楊展庚

                                    法  官　葉逸如　
上列正本證明與原本無異。
如不服本判決，應於判決送達後20日內敘明上訴理由，向本院提
出上訴狀 (應附繕本) ，上訴於臺灣高等法院。其未敘述上訴理
由者，應於上訴期間屆滿後20日內向本院補提理由書「切勿逕送
上級法院」。
                                    書記官　林翠茹　　　
中　　華　　民　　國　　111 　年　　3 　　月　　22　　日

附錄本案論罪科刑法條全文：
中華民國刑法第354條
（毀損罪）
毀棄、損壞前二條以外之他人之物或致令不堪用，足以生損害於
公眾或他人者，處二年以下有期徒刑、拘役或一萬五千元以下罰
金。
中華民國刑法第305條
（恐嚇危害安全罪）
以加害生命、身體、自由、名譽、財產之事，恐嚇他人致生危害
於安全者，處 2 年以下有期徒刑、拘役或 3 百元以下罰金。